臺灣高等法院高雄分院刑事判決　　　　　　　　　　九十一年度上易字第三六四號
　　上　訴　人
　　即自訴人　　乙○○
　　被　　　告　甲○○
右上訴人因詐欺案件，不服臺灣高雄地方法院九十年度自字第六七號中華民國九十年
十二月二十七日第一審判決，提起上訴，本院判決如左：
      主  文
上訴駁回。
      理  由
一自訴意旨略以：自訴人乙○○因參加高雄市國際獅子會社團之故而與被告甲○○相
  識，民國八十九年二月初，被告以伊從事廣電傳媒之背景，向自訴人諉稱伊已獲得
  兩家有線電視台採用，並已簽訂契約，正籌備拍攝「唐伯虎點秋香」之八點檔爆笑
  連續劇，因而急需自訴人投資資金新臺幣（下同）三百萬元，是自訴人於同年月十
  八日交付一百萬元（開立兩張支票，票號分別為：ＡＭ0000000號、ＡＭ0
000000號，付款銀行皆為臺灣銀行，面額皆為五十萬元）予被告，被告亦允
  諾一個月後（即同年三月十七日），伊可將該劇之片頭及片尾音樂賣給案外人高峰
  ，即可還清上開款項及利息，然屆期，被告卻未依約還款。同年四月間被告來電稱
  因高峰不付款，伊需再延緩還款期限一個月，然約定期限過後，被告並未親自來電
  ，委由藍松凱（即藍源銘）電話告知已獲一張支票，可在一個月後還錢，自訴人亦
  允諾延緩還款期限。然被告卻自此未再與自訴人聯絡，而係自訴人於同年十二月底
  ，在台北尋獲高峰，始知高峰並無與被告買賣片頭片尾曲之計畫，自訴人始知被騙
  ，因認被告涉有刑法第三百三十九條第一項詐欺取財罪嫌云云。
二按犯罪事實應依證據認定之，無證據不得推定其犯罪事實。又不能證明被告犯罪者
  ，應諭知無罪之判決，刑事訴訟法第一百五十四條、第三百零一條第一項分別定有
  明文。次按自訴人之指訴，係以使被告受刑事訴追為目的，是其陳述是否與事實相
  符，仍應調查其他證據以資審認。再刑法第三百三十九條第一項詐欺罪之成立，以
  意圖為自己或第三人不法所有，以詐術使人將本人或第三人之物交付為要件。所謂
  以詐術使人交付，必須被詐欺人因其詐術而陷於錯誤，若其所用方法不能認為詐術
  ，亦不致使人陷於錯誤，即不構成該罪，最高法院五十二年度台上字第一三００號
  判例、四十六年台上字第二六０號判例參照。
三自訴人認被告涉犯詐欺罪嫌．無非以被告未依約還款，且高峰並未與被告買賣歌曲
  之計劃等情為其論據。訊據被告甲○○固坦承於八十九年二月十八日，至自訴人經
  營位於高雄市○○區○○路三一五號十八樓之三之安記營造有限公司，向自訴人借
  款一百萬元拍攝電視劇情事，惟堅決否認有何詐欺取財犯行，辯稱：伊是電視製作
  人，當初向自訴人借款是為拍攝八點檔連續劇「唐伯虎點秋香」，嗣將前開款項交
  給製作人羅文忠，但羅文忠其後即避不見面，且伊因投資失利，經濟情況不好，雖
  當時仍是電視製作人及媒體主持人，平均收入約有八到十萬元，但欠銀行貸款，才
  無法償還借款予自訴人。伊原計劃二個還款方式，即如果羅文忠不拍戲，就把借款
  還自訴人，如果拍戲就把高峰之款項還自訴人，但高峰嗣後未依約提供資金，又恐
  負責而藉詞否認，惟伊絕無詐欺自訴人等語。
四經查：
(一)被告於八十九年二月十八日向自訴人借得款項一百萬元後，即於翌日與案外人羅文
  忠簽定合約拍攝「唐伯虎傳奇」閩南連續劇，且將資金二百萬元交付予羅文忠，當
  初預定如羅文忠不拍戲，即將借款償還自訴人，故於契約書三合約內容9.約定：本
  劇若未正式開鏡即發生變化而中止時，羅文忠必需在八十九年四月三十日之前負責
  賠償與被告全部損失，並附加二分利息等語；或是將高峰之學生要投資片頭片尾曲
  之資金轉給自訴人，惟羅文忠於收受資金後，去向不明，高峰之學生亦未依約投資
  ，故未能返還借款與自訴人，惟自訴人嗣後曾央請導演藍源銘代向自訴人請求緩期
  清償一節，業經證人藍源銘於原審結證綦詳（見原審卷第七十九頁至第八十頁），
  且自訴人亦承曾接獲證人藍源銘之聯絡延後還款之電話（同上卷第八十頁）。此外
  ，復有羅文忠與被告簽定之合約書影本一份附卷可稽，而羅文忠亦確有其人，並有
  羅文忠之法務部戶役政連結作業系統個人基本資料一份在卷足憑。是以，被告所辯
  係為拍攝電視劇需要資金始向自訴人借款，並未使用何方法詐騙自訴人，而高峰推
  詞不知投資之事，係恐為此負責等語，即為可採。
(二)被告於本件借款之前，即曾因土地投資事宜向自訴人借款，自訴人於評估後，認無
  利益，故未允諾，嗣後被告始以拍攝電視劇一事向自訴人借款，自訴人乃因見被告
  當時開賓士車，又可以在電視螢幕看到，及被告當時有正當工作，故而借與款項一
  情，業據自訴人自承（同上卷），足見自訴人係考量被告借款當時尚有正當收入，
  其經濟狀況未見異常情形，且雙方也熟識，基於對被告之信任關係，經過一番評估
  後，才借款一百萬元予被告投資拍攝電視劇。自訴人顯非因被告有使用詐術而陷於
  錯誤，始出借一百萬元與被告，故尚難以被告事後未依約定期限還款，即遽認被告
  借款時即有不法所有之意圖。況且自訴人與被告於九十年七月十八日原審審理中達
  成和解，被告乃自同年月三十一日起迄本院審理中，均按期給付和解金額一節，有
  被告提出之郵政跨行匯款申請書影本十七紙在卷足佐，是以，被告辯稱係一時經濟
  困難無法還款，但願負責償款等語，亦為可採。此外查無其他積極證據足認被告有
  前開詐欺取財之犯行，尚難只憑自訴人之指訴，即遽認被告有詐欺犯行。
五原審為被告無罪之諭知，經核並無不合，上訴人上訴意旨，以被告未依約償還欠款
  ，猶執前詞指摘原判決不當，為無理由，應予駁回。
六自訴人經合法傳喚，無正當理由不到庭，爰不待其陳述，經通知檢察官擔當訴訟而
  為判決，附此敘明。
據上論結，應依刑事訴訟法第三百六十八條、第三百六十四條、第三百三十一條第一
項，判決如主文。
中    華  民    國     九十一     年       四       月      三十      日
                              臺灣高等法院高雄分院刑事第六庭
                                  審判長法官  王憲義
                                        法官  范惠瑩
                                        法官  謝靜雯
右正本證明與原本無異。
不得上訴。
                                      書記官  廖素珍
中    華    民    國     九十一     年       五       月        一      日
                                                                        Ｋ
